臺灣高等法院刑事判決
109年度上訴字第4500號
上  訴  人  臺灣新北地方檢察署檢察官
上  訴  人  
即  被  告  董志強



選任辯護人  吳茂榕律師
上列上訴人因被告殺人未遂等案件，不服臺灣新北地方法院109
年度訴字第527號，中華民國109年10月21日第一審判決（起訴案
號：臺灣新北地方檢察署109年度偵字第3771號），提起上訴，
本院判決如下：
    主  文
原判決撤銷。
董志強犯非法持有空氣槍罪，處有期徒刑壹年捌月，併科罰金新
臺幣參萬元，罰金如易服勞役，以新臺幣壹仟元折算壹日。又犯
毀損他人物品罪，處有期徒刑肆月，如易科罰金，以新臺幣壹仟
元折算壹日。緩刑伍年。緩刑期間付保護管束，並應向檢察官指
定之政府機關、政府機構、行政法人、社區或其他符合公益目的
之機構或團體提供貳佰小時之義務勞務，且應接受法治教育貳拾
小時。
扣案之空氣槍壹把（槍枝管制編號：新北鑑0000000000號）沒收
。
    事  實
一、董志強明知未經中央主管機關之許可，不得持有槍砲彈藥刀
    械管制條例管制之具殺傷力空氣槍，竟基於持有具殺傷力空
    氣槍之犯意，於民國93年間某日，在不詳地點購入具殺傷力
    之空氣槍1把（槍枝管制編號:新北鑑0000000000號）而持有
    之。董志強於109年1月25日上午7時57分許，攜帶空氣槍並
    駕駛車號000-0000號自用小客車上路，行經新北市土城區中
    山路與成功路口時，因與駕駛車號000-0000號自用小客車之
    黃薏屏發生行車糾紛，竟基於毀損及恐嚇危害安全之犯意，
    開啟其副駕駛座之車窗，於超車至黃薏屏駕駛之車輛前方之
    際，持空氣槍對黃薏屏駕駛之車輛接續射擊2次，造成黃薏
    屏駕駛之車輛左前方板金凹陷及駕駛座車窗玻璃破損而不堪
    使用，以此加害身體、財產之事恫嚇黃薏屏，致其心生畏懼
    ，而生危害於安全。嗣經黃薏屏報警處理，經警方於109年1
    月25日18時15分許拘提董志強到案，再經董志強帶同警方於
    同日18時58分許，在新北市○○區○○路0段000巷00號5樓，扣
    得空氣槍1把，而循線查獲上情。
二、案經黃薏屏訴由新北市政府警察局土城分局報告臺灣新北地
    方檢察署檢察官偵查起訴。
    理  由
壹、程序部分
一、按被告以外之人（包括證人、鑑定人、告訴人、被害人及共
    同被告等）於審判外之陳述雖不符刑事訴訟法第159條之1至
    之4等4條之規定，而經當事人於審判程序同意作為證據，法
    院審酌該言詞陳述或書面陳述作成時之情況，認為適當者，
    亦得為證據（第1項）。當事人、代理人或辯護人於法院調
    查證據時，知有第159條第1項不得為證據之情形，而未於言
    詞辯論終結前聲明異議者，視為有前項之同意，刑事訴訟法
    第159條之5定有明文。經查，本院以下所引用被告以外之人
    於審判外之陳述，檢察官、被告董志強及辯護人於本院準備
    程序中，分別表示同意或不爭執證據能力（本院卷第84至87
    頁），復於審判期日就本院提示之前揭證據方法於言詞辯論
    終結前，未就所調查之證據主張有刑事訴訟法第159條第1項
    不得為證據之情形，本院審酌各該證據資料製作時之情況，
    亦無違法不當或證明力明顯過低之瑕疵，以之作為證據應屬
    適當，依刑事訴訟法第159條之5規定，認該等證據均具證據
    能力。
二、本判決所引用之非供述證據部分，與本案均有關聯性，復無
    證據證明係實施刑事訴訟程序之公務員以不法方式所取得，
    亦無刑事訴訟法第159條之4顯有不可信之情況與不得作為證
    據之情形，且經本院於審理期日依法進行證據之調查、辯論
    ，依刑事訴訟法第158條之4之反面解釋，應有證據能力。
貳、實體部分
一、得心證之理由
  ㈠上開事實，業據被告董志強於本院審理中坦承不諱，並有證
    人即告訴人黃薏屏於偵查及原審審理中之證述（109年度偵
    字第3771號卷〈下稱偵查卷〉第179至181頁、原審卷第246至2
    48頁），證人即鑑定人張良帆於原審之證述（原審卷第231
    至245頁）在卷可佐，且有自願受搜索同意書、新北市政府
    警察局土城分局搜索扣押筆錄、扣押物品目錄表各1份（偵
    查卷第33至39頁）、新北市政府警察局土城分局現場勘察初
    步報告（偵查卷第47至54頁）、車輛詳細資料報表2份（偵
    查卷第81至83頁）、新北市政府警察局土城分局新北警鑑字
    第1090185879號現場勘察報告各1份（偵查卷第107至135頁
    ）、車損照片11張、告訴人行車紀錄器錄影截圖暨圖說9張
    （偵查卷第55至73頁）、被告住所監視錄影畫面截圖4張、
    被告汽車照片2張、搜索照片4張（偵查卷第75至80頁）附卷
    可憑，並有空氣槍1把扣案可佐。
  ㈡扣案空氣槍1把（槍枝管制編號：新北鑑0000000000號）經送
    新北市政府警察局以檢視法、性能檢驗法鑑定，鑑定結果原
    為：認係氣體動力式槍枝，以拋棄式二氧化碳高壓氣體鋼瓶
    內氣體為發射動力，扳機連動功能損壞，槍枝嚴重漏氣，無
    法發射彈丸，認不具殺傷力等情，固有新北市政府警察局10
    9年3月18日新北警鑑字第1090479925號鑑驗書1份（偵查卷
    第157至159頁）在卷可考。惟被告自承係持扣案空氣槍於上
    揭時、地射擊告訴人車輛，且確實致告訴人車輛有凹陷、孔
    洞，故檢察官再囑託同局於不更換槍枝零件之前提下，確認
    扳機連動功能及槍枝嚴重漏氣，是否因內部零件異位或鬆脫
    造成無法擊發，檢視確認後，再依實際狀況鑑定，嗣經同局
    拆解空氣槍並與該局同型之氣體動力式槍枝內部零件及所附
    圖示說明書比較，鑑定結果為：1.經檢視內部零件，有下列
    情形：⑴扳機連動功能損壞：送驗槍枝槍管彈簧後方擋片為
    長筒狀，其寬度較同型槍枝片狀擋片為寬，可能造成彈簧受
    擠壓致簧力過大而向後推擠，扳機因而異位無法正常復位運
    作，於一般標準操作下認係扳機功能損壞。⑵槍枝嚴重漏氣
    ：送驗槍枝後側儲氣裝置氣閥，在未裝填氣體鋼瓶時，因上
    述原因，槍管彈簧受擠壓過大向後推擠，氣閥因而遭頂開，
    當裝填氣體鋼瓶時，鋼瓶內氣體會直接往槍口漏氣，於一般
    標準操作下認係槍枝嚴重漏氣。2.經拆解檢視送鑑槍枝內部
    零件情形及研究相關原因後，研判上述情形可以使用將槍管
    向前拉讓扳機復位，槍管向前拉同時，槍管彈簧會減少向後
    推擠簧力，讓槍枝後側儲氣裝置氣閥於未遭頂開之特殊操作
    方式下，裝填拋棄式二氧化碳高壓氣體鋼瓶進行測試；另因
    槍管前端內縮於套管內，需先將槍管前端套管旋下，始能將
    槍管向前拉讓扳機復位。3.依此操作方式，排除暫時性槍枝
    運作功能異常情形後，以金屬彈丸測試3次，其彈丸（直徑5
    .97mm、重量0.88g）發射速度分別為142、139、136公尺／秒
    ，計算其動能分別為8.9、8.5、8.1焦耳，換算其單位面積
    動能分別為31、30、29焦耳／平方公分，此有新北市政府警
    察局109年4月23日新北警鑑字第1090712386號函暨附件槍枝
    拆解零件照片8張在卷可參（偵查卷185至193頁），而殺傷
    力定義之標準係在最具威力的適當距離，以彈丸可穿入人體
    皮肉層之動能為基準，依日本科學警察研究所之研究結果，
    彈丸單位面積動能達20焦耳／平方公分，則足以穿入人體皮
    肉層，準此，足認被告所持之空氣槍客觀上確具有殺傷力。
    又按槍砲彈藥刀械管制條例第8條所稱「可發射金屬或子彈
    具有殺傷力之各式槍砲」，係指具有適於發射金屬或子彈之
    正常結構與功能，而對人體具有殺傷力者而言；至空氣槍型
    之槍枝，因係以高壓氣體作為動力推動槍內鋼珠而射出，尚
    須配合適當之高壓氣體裝置，以完成擊發鋼珠而產生對人體
    之殺傷力。是空氣槍型之槍枝，倘具有適於發射金屬或子彈
    之正常結構與功能，經配合適當之高壓氣體裝置，已足以完
    成擊發鋼珠而產生對人體之殺傷力者，自屬該條所稱之「可
    發射金屬或子彈具有殺傷力」之槍枝（最高法院101年度台
    上字第1836號判決意旨參照），基此，鑑定機關以一般市售
    之氣體鋼瓶、金屬彈丸（直徑5.97mm、重量0.88g）試射，
    鑑定結果測得系爭空氣槍彈丸發射單位面積動能足以穿入人
    體皮肉層，足確認該空氣槍具有適於發射金屬或子彈之正常
    結構與功能，對人體具有殺傷力，核無違誤。
  ㈢綜上，被告前揭任意性自白，核與事實相符，堪信為真實。
    本案事證明確，被告犯行均堪認定，應予依法論科。
二、論罪
  ㈠按槍砲彈藥刀械管制條例所定未經許可持有槍、彈、槍枝主
    要組成零件，其持有之繼續，為行為之繼續，而非狀態之繼
    續，亦即一經持有該槍、彈、槍枝主要組成零件，罪即成立
    ，但其犯罪行為之完結須繼續至持有行為終了時為止，故於
    終止持有或寄藏之前，均在其犯罪行為實施中，其間法律縱
    有變更，其行為既繼續實施至新法施行以後，即與犯罪後法
    律有變更之情形不同，不生新舊法比較適用之問題（最高法
    院94年度台上字第7255號判決意旨參照）。查被告係自93年
    間某日起開始持有系爭空氣槍，繼續至109年1月25日為警查
    獲時止，其間槍砲彈藥刀械管制條例第8條第4項關於持有空
    氣槍之法定刑，於94年1月26日修正前原為「1年以上7年以
    下有期徒刑，併科新臺幣7百萬元以下罰金」，修正後為「
    未經許可，持有、寄藏或意圖販賣而陳列第1項所列槍枝者
    ，處3年以上10年以下有期徒刑，併科新臺幣7百萬元以下罰
    金。」，嗣於100年1月5日又修正增列同條第6項：「犯第1
    項、第2項或第4項有關空氣槍之罪，其情節輕微者，得減輕
    其刑。」依上開說明，於被告終止持有前之法律變更，不生
    新舊法比較適用之問題，應逕依其行為終止時之規定處斷。
    又被告行為經查獲而終止後，槍砲彈藥刀械管制條例第8條
    於109年6月10日經修正公布，並於同年月12日生效施行，修
    正前該條所規範之槍砲為「鋼筆槍、瓦斯槍、麻醉槍、獵槍
    、空氣槍或第4條第1項第1款所定其他可發射金屬或子彈具
    有殺傷力之各式槍砲」，修正後該條所規範之槍砲為「制式
    或非制式鋼筆槍、瓦斯槍、麻醉槍、獵槍、空氣槍或第4條
    第1項第1款所定其他可發射金屬或子彈具有殺傷力之各式槍
    砲」，參以同條例第4條之修正理由，新法修正槍砲之定義
    ，係使特定類型槍砲之管制範圍明確及於所有具殺傷力之制
    式及非制式槍砲，被告所持有者為空氣槍，無論適用新法或
    舊法，均屬槍砲彈藥刀械管制條例第8條所規範之槍砲，對
    被告並無有利或不利之情形，自無庸為新、舊法比較，應依
    一般法律適用原則，逕行適用裁判時之法律即修正後槍砲彈
    藥刀械管制條例第8條之規定論處，合先敘明。
  ㈡核被告所為，係犯槍砲彈藥刀械管制條例第8條第4項之非法
    持有空氣槍罪、刑法第354條毀損他人物品罪、同法第305條
    之恐嚇危害安全罪。被告於93年間某日起，至109年1月25日
    警方查獲時止，持有空氣槍之行為，屬繼續犯，應論以單一
    之持有行為。
　㈢被告於超車至告訴人駕駛之車輛前方之際，持空氣槍對告訴
    人駕駛之車輛射擊2次，係於密切接近之時地實施，依一般
    社會健全觀念，上開數行為無從強予分割，應視為數個舉動
    之接續實施，屬接續犯。又被告以一持空氣槍射擊告訴人車
    輛之行為，觸犯毀損他人物品罪及恐嚇危害安全罪，為想像
    競合犯，應依刑法第55條之規定，從一較重之毀損他人物品
    罪處斷。
　㈣被告所犯非法持有空氣槍罪、毀損罪，犯意各別，行為互殊
    ，應予分論併罰。
  ㈤按犯槍砲彈藥刀械管制條例第8條第1項、第2項或第4項有關
    空氣槍之罪，其情節輕微者，得減輕其刑，同條例第8條第6
    項定有明文。經查，被告自為警查獲至偵查及審理中均坦承
    持有空氣槍之行為，又被告持有之空氣槍，係以填充氣體作
    為發射動力，經金屬彈丸測試3次，換算單位面積動能至多
    不超過31焦耳/平方公分，雖已逾一般認定殺傷力之客觀標
    準，然超過足以穿入人體皮肉層之單位面積動能為20焦耳/
    平方公分並非甚多，相較於使用具有彈頭、彈殼及火藥之子
    彈之槍枝而言，其殺傷力顯然較為輕微。另衡以被告自承空
    氣槍係在販售空氣槍枝店面所購入，核與證人林憲政於原審
    審理中證述相符（原審卷第252至253頁），另依被告所述其
    購入空氣槍之原因，係為打小鳥（本院卷第120頁），固無
    從查證所言是否屬實，惟被告除因本案偶發之行車糾紛，一
    時情緒失控而毀損告訴人駕駛之車輛外，尚查無證據顯示被
    告持有空氣槍具有從事其他非法行為之意圖，復無證據證明
    被告曾持該空氣槍犯罪，足見被告持有空氣槍之目的單純，
    尚難認係意圖持以危害他人生命財產安全或社會秩序之動機
    而犯罪，與一般出於危害社會之不法目的而擁槍自重者，不
    可等而視之，對於社會後續潛在危險較低，於社會治安之危
    害程度尚非重大，如科以本罪最輕本刑3年以上有期徒刑，
    仍嫌過重，亦與槍砲彈藥刀械管制條例之立法本旨原在防制
    暴力犯罪、避免槍枝氾濫之意旨有違，被告持有空氣槍罪，
    情節堪認輕微，爰依上揭規定減輕其刑。
　㈥辯護人固為被告之利益辯護稱：被告係因遭到告訴人及其搭
    載之乘客之侮辱，始為本案犯行，被告教育程度不高，收入
    微薄，被告家人多患有身心障礙而仰賴被告支撐全家生計，
    其已就毀損、恐嚇部分坦承犯行，態度良好，請依刑法第59
    條規定酌減其刑云云。惟按刑法第59條規定之酌量減輕其刑
    ，必須犯罪另有特殊之原因與環境，在客觀上足以引起一般
    同情，認為即使予以宣告法定最低度刑，猶嫌過重者，始有
    其適用。此所謂法定最低度刑，固包括法定最低本刑；惟遇
    有其他法定減輕之事由者，則應係指適用其他法定減輕事由
    減輕其刑後之最低度刑而言。倘被告別有法定減輕事由者，
    應先適用法定減輕事由減輕其刑後，猶認其犯罪之情狀顯可
    憫恕，即使科以該減輕後之最低度刑仍嫌過重者，始得適用
    刑法第59條規定酌量減輕其刑（最高法院100年度台上字第7
    44號判決意旨參照）。查被告持有空氣槍之期間非短，其僅
    因一時之行車糾紛，即持之毀損告訴人車輛，並藉以恐嚇告
    訴人，顯有不當，依辯護人所稱起因於告訴人及其搭載之乘
    客侮辱行為及被告之家庭生活情況等情，均難認有特殊之原
    因與環境，正當化被告持有具殺傷力空氣槍，且持之毀損他
    人物品、恐嚇危害安全之行為，且被告持有空氣槍罪經依槍
    砲彈藥刀械管制條例第8條第6項減輕其刑後，其最低法定本
    刑為1年6月，另所犯毀損罪為最重本刑2年以下有期徒刑之
    罪，較之被告上開行為所造成之社會治安危害程度，並無情
    輕法重之情形，自均無適用刑法第59條規定減輕其刑之餘地
    。
參、撤銷改判部分
一、原審認被告所犯事證明確，予以論罪科刑，固非無見。惟查
    ：1.原審判決未予審酌並無證據證明被告係基於危害社會治
    安或他人生命財產安全而購入並持有空氣槍，犯罪情節輕微
    ，疏未依槍砲彈藥刀械管制條例第8條第6項予以減輕其刑，
    尚有未洽。2.被告業與告訴人達成和解，並賠償其損失，此
    有本院110年度刑上移調字第7號調解筆錄及匯款單各1份在
    卷可憑（本院卷第95至96頁、第131頁），被告復於本院審
    理中坦承犯行，顯已知錯誤，原審未及審酌此部分情節而為
    量刑，尚有未合。
二、檢察官上訴意旨略以：扣案空氣槍經鑑定結果客觀上具有殺
    傷力，被告於車輛行駛中，持空氣槍朝告訴人駕駛之車輛駕
    駛座位置射擊，造成車窗玻璃碎裂呈放射狀，可見空氣槍威
    力甚鉅，足證被告猝然持具有殺傷力之空氣槍朝告訴人射擊
    ，有不確定之殺人故意，況當時車輛尚在行駛狀態，縱告訴
    人未直接遭彈丸擊中，亦有可能因噴濺之玻璃碎片驚嚇，導
    致車輛失控並發生碰撞，進而危害告訴人及同車乘客之生命
    安全，被告對此自難諉為不知，原審否定被告有殺人之犯意
    ，尚嫌速斷。又被告明知具殺傷力之空氣槍，客觀上對社會
    治安造成之威脅，為政府所嚴查之違禁物，竟擅自購入並持
    有達15年以上，實難認情節輕微，又僅因一時行車糾紛，於
    車輛行進間持空氣槍射擊告訴人駕駛之車輛，藉以恐嚇告訴
    人，原審量刑顯然與司法院量刑趨勢建議系統之刑度區間未
    盡相符。被告上訴意旨略以：被告已坦承犯行，雖因誤認為
    合法空氣槍而非法持有，然被告持有期間並無使用於犯罪，
    情節尚屬輕微，原審判處3年以上有期徒刑，實有情輕法重
    之處。又被告素行良好，已與告訴人達成和解，並履行和解
    條件，獲得告訴人原諒，而被告於市場打工，母親、弟弟、
    小孩均為智能障礙者，妻子並患有子宮肌瘤，現臥床需人照
    顧，被告1人負擔全家5口生計，懇請從輕量刑等語。　
三、經查：
　㈠綜合卷證所示，被告持空氣槍朝告訴人車輛射擊之行為，尚
    難排除被告主觀上本預期其射擊結果應僅足造成告訴人車輛
    之毀損，並使告訴人心生畏懼，而難遽認被告射擊之當下，
    確有致告訴人於死之認知及意欲，無從令本院確信被告確有
    前述公訴意旨所指之殺人未遂犯行，又此部分與已起訴有罪
    部分為實質一罪關係，應不另為無罪諭知（詳如後開不另為
    無罪諭知部分），檢察官上訴認被告此部分行為應成立殺人
    未遂罪等語，難認有理由。
　㈡被告非法持有空氣槍之犯罪情節尚屬輕微，應依槍砲彈藥刀
    械管制條例第8條第6項減輕其刑，且就毀損與恐嚇告訴人犯
    行部分，業與告訴人達成和解並賠償損失，被告上訴意旨請
    求從輕量刑，為有理由，且原判決有上揭可議之處，自應由
    本院予以撤銷改判。 
四、爰審酌被告無視法律禁止，明知具殺傷力之空氣槍客觀上對
    社會治安所造成之威脅，對一般大眾之生命、身體、財產、
    安全具有潛在之危害，為政府所嚴查之違禁物，竟無故購入
    空氣槍，惟殺傷力較輕，且無證據證明被告係出於危害社會
    之不法目的而擁槍自重，情節尚屬輕微；被告僅因一時之行
    車糾紛，竟持空氣槍對告訴人駕駛之車輛駕駛座方向射擊，
    造成告訴人車輛毀損，並藉以恐嚇告訴人致其心生畏懼，實
    無足取，惟業與告訴人達成調解並賠償其損失，兼衡被告犯
    罪之動機、手段、造成告訴人之危害、自陳國小畢業之智識
    程度、已婚且育有身心障礙子女1名、在菜市場工作之生活
    狀況（本院卷第87頁），及犯罪後坦承犯行，知所錯誤之態
    度等一切情狀，分別量處如主文第2項所示之刑，並就所處
    罰金刑及毀損罪所處之刑，諭知易服勞役及易科罰金之折算
    標準。
五、按違禁物，不問屬於犯罪行為人與否，沒收之，刑法第38條
    第1項定有明文。查扣案之空氣槍1把（槍枝管制編號：新北
    鑑0000000000號），為違禁物，應依前開規定諭知沒收。
六、末查，被告前未曾因故意犯罪而受有期徒刑以上刑之宣告，
    有本院被告前案紀錄表1份在卷稽。被告因一時失慮，致罹
    刑章，固有不當，惟被告犯後坦認犯行，甚有悔意，且目前
    有正當工作，另有就身心障礙之子女及弟弟、母親、配偶待
    其扶養，身為家中經濟重擔，無容其再次行岔踏錯，因認其
    經此偵審程序及刑之宣告後，應能知所警惕，而無再犯之虞
    ，所宣告之刑以暫不執行為適當，爰依刑法第74條第1項第1
    款規定，宣告緩刑5年，以啟自新。又為使被告能夠就所犯
    記取教訓，認所受緩刑宣告有附條件之必要，併依刑法第74
    條第2項第5款、第8款規定，命被告應向檢察官指定之政府
    機關、政府機構、行政法人、社區或其他符合公益目的之機
    構或團體提供200小時之義務勞務，且接受20小時之法治教
    育課程，再依刑法第93條第1項第2款規定，諭知於緩刑期間
    交付保護管束。被告如未遵循本院諭知之緩刑負擔而情節重
    大者，檢察官得依刑事訴訟法第476條及刑法第75條之1第1
    項第4款規定，聲請撤銷緩刑宣告，併此敘明。
肆、不另為無罪諭知部分：
一、公訴意旨略以：被告於109年1月25日7時57分許駕駛車牌號
    碼000-0000號自用小客車行經新北市土城區中山路與成功路
    口，因行車問題，與告訴人發生衝突時，基於殺人之犯意，
    持空氣槍對告訴人駕駛之BEH-0887號自用小客車駕駛座方向
    射擊，因車窗玻璃防護，使告訴人倖免於難，因認被告此部
    分亦涉犯刑法第271條第2項、第1項之殺人未遂罪嫌。
二、按犯罪事實應依證據認定之，無證據不得認定犯罪事實；不
     能證明被告犯罪者，應諭知無罪之判決，刑事訴訟法第154
    條第2項、第301條第1項分別定有明文。次按認定不利於被
    告之事實，須依積極證據，苟積極證據不足為不利於被告事
    實之認定時，即應為有利於被告之認定，更不必有何有利之
    證據；又事實之認定，應憑證據，如未能發現相當證據，或
    證據不足以證明，自不能以推測或擬制之方法，以為裁判基
    礎；刑事訴訟法上所謂認定犯罪事實之積極證據，係指適合
    於被告犯罪事實認定之積極證據而言，雖不以直接證據為限
    ，間接證據亦包括在內，然而無論直接或間接證據，其為訴
    訟上之證明，須於通常一般人均不致有所懷疑，而達確信其
    為真實之程度，始得據為有罪之認定，倘其證明尚未達到此
    程度，而有合理懷疑存在致無從形成有罪確信，根據「罪證
    有疑，利於被告」之證據法則，即不得據為不利被告之認定
    （最高法院82年度台上字第163號、76年台上字第4986號判
    決意旨參照）。
三、公訴意旨認被告涉犯此部分罪嫌，無非係以被告於警詢及偵
    查中之供述、告訴人警詢、偵查中之證述、勘察照片、行車
    紀錄器錄影截圖暨圖說、新北市政府警察局土城分局搜索扣
    押筆錄、扣押物品目錄表、扣案之空氣槍、新北市政府警察
    局109年3月18日新北警鑑字第1090479925號鑑驗書、新北市
    政府警察局109年4月23日新北警鑑字第1090712386號函為其
    論據。
四、訊據被告就此部分所涉毀損及恐嚇危害安全犯行坦承不諱，
    惟堅決否認有何殺人未遂之犯行，辯稱：伊是瞄準告訴人車
    輛後座射擊，目的是要毀損告訴人車輛、嚇嚇他，沒有殺害
    告訴人之犯意等語，辯護人則為被告辯護稱：被告與告訴人
    素不相識，不可能有殺人犯意等語。經查：
　㈠按行為人有無殺意，在行為人下手加害時，有無使人喪失生
    命之故意為斷。行為人之犯意為何，應就外在之客觀事證，
    舉凡犯罪動機、衝突起因、行兇具體過程、受傷部位、傷勢
    程度、行為人與被害人之關係、行為當時所受之刺激、被害
    人受傷之情形及行為人事後之態度等各項因素綜合研判（最
    高法院106年度台上字第2390號判決意旨參照）。
　㈡被告於上揭時地，持空氣槍射擊告訴人車輛等節，為被告坦
    承不諱，並有上開證據為憑，堪信為真實。至告訴人固於偵
    查中指稱其遭噴出之玻璃割到等語，惟因告訴人亦表示其並
    未驗傷，於偵查中即撤回傷害告訴（偵查卷第179至181頁）
    ，經臺灣新北地方檢察署檢察官就被告涉及傷害罪嫌部分，
    以109年度偵字第3771號為不起訴處分（偵查卷第203頁），
    故對被告自無再論以傷害罪之餘地，合先敘明。
　㈢本案案發原因，業據告訴人於偵查中證稱：109年1月25日快8
    點，伊與男友開車行經土城工業區附近停等紅綠燈時，後方
    有台車在紅燈時按喇叭，伊覺得很奇怪，後來一轉綠燈，對
    方就直接從右手邊超車，因該處是單線道，伊嚇到就有按他
    喇叭，對方就惡意採煞車，且時速大約只有5，伊不知道他
    要幹嘛，所以就從他左側超車，然後伊順順開，對方二度很
    快地超伊車，並從伊左邊對著伊駕駛座開槍，伊立即將車輛
    停在路邊並報警等語（偵查卷第179頁），並有告訴人行車
    紀錄器錄影截圖暨圖說附卷可佐（偵查卷第52至53頁、第61
    至69頁），顯示雙方衝突係源自偶然發生之行車糾紛，被告
    與告訴人先前並不相識，亦無深仇大恨，實難謂被告有因此
    即萌生殺害告訴人之動機。又被告第1次超車後，乘坐在告
    訴人車輛副駕駛座之乘客，有將手伸出車窗外，對被告車輛
    做出比中指之手勢，並於告訴人超車至被告車輛前，對被告
    車輛辱罵「幹你娘衝三小啦！（臺語）」等情，有被告提出
    其行車紀錄器之錄影截圖7張及譯文1份（原審卷第137至139
    頁）在卷為憑，被告於告訴人車輛之乘客對其為公然侮辱行
    為後，始於第2次超車過程中，持空氣槍對告訴人車輛射擊
    ，其辯稱係因一時氣憤，衝動之下始為上開行為，目的是要
    毀損告訴人車輛、嚇嚇告訴人等語，信非無據，衡諸常理，
    被告是否有殺害告訴人之故意，難謂無疑。
  ㈣被告持空氣槍朝告訴人車輛射擊，損害點為告訴人車輛左前
    方板金及駕駛車窗玻璃，衡以當時告訴人車輛係在行進中，
    被告瞄準射擊位置與最終射擊造成之損害點，自會因告訴人
    車輛向前行進而有前後偏差，故被告辯稱當時係瞄準告訴人
    車輛後座位置射擊，並非瞄準駕駛座等語，信非無據。且扣
    案空氣槍經測試後，換算單位面積動能至多不超過31焦耳/
    平方公分，超過足以穿入人體皮肉層之單位面積動能非高，
    其殺傷力相對輕微，另依新北市政府警察局土城分局現場勘
    察初步報告所載，告訴人車輛經勘察見左A柱具一凹陷處，
    凹洞約4X5mm 、左前車窗玻璃破裂呈放射狀，孔洞約5.5X5.
    5mm ，勘察車內各處，未發現可疑彈丸遺留，且觀諸告訴人
    車輛採證照片，亦見告訴人車輛毀損情形尚未實際射穿車輛
    左A柱或玻璃（偵查卷第48頁、第51頁），此由告訴人車輛
    內未發現可疑彈丸遺留乙節亦明，顯示被告所持空氣槍發射
    彈丸之威力尚不足射穿車輛之玻璃或板金，則被告向告訴人
    車輛射擊時，既係在告訴人車輛駕駛座窗戶關閉之狀態為之
    ，確難排除被告主觀上本預期其射擊結果應僅足造成告訴人
    車輛之毀損，並使告訴人心生畏懼，即難遽認被告射擊之當
    下，真有致告訴人於死之認知及意欲。
  ㈤再者，被告係於超車至告訴人駕駛之車輛前方之瞬間，對告
    訴人駕駛之車輛駕駛座方向射擊2次後，即行離去，又告訴
    人於車輛遭到射擊後，即將車輛靠路邊停放，此據告訴人於
    偵查中證述明確（偵查卷第181頁），被告倘真有殺人之故
    意，理當趁此際繼續持空氣槍朝告訴人射擊，以遂行其殺人
    之目的，然被告並未為之，反而自行離去，依此被告行為後
    之態度觀之，益徵其應無致告訴人於死之故意。
　㈥綜觀被告與告訴人之關係、行為動機、攻擊告訴人之方式、
    行為後態度等情，難認被告持空氣槍射擊時，確有使告訴人
    喪失生命之故意，其意應僅限於毀損及恐嚇危害安全甚明。
五、綜上，依公訴人提出之證據，客觀上尚未達到使通常一般之
    人均不致於有所懷疑，而得確信被告確有殺人犯意之程度，
    而有合理懷疑之存在，復無其他積極事證足認被告有殺人未
    遂犯行，揆諸首揭說明，無從證明被告此部分犯行，本應諭
    知無罪之判決，惟如此部分成立犯罪，與前揭論罪科刑之毀
    損他人物品、恐嚇危害安全犯行具備想像競合犯之裁判上一
    罪關係，爰不另為無罪之諭知。　
據上論斷，應依刑事訴訟法第369條第1項前段、第364條、第299
條第1項前段，槍砲彈藥刀械管制條例第8條第4項、第6項，刑法
第11條前段、第305條、第354條、第55條、第41條第1項前段、
第42條第3項前段、第38條第1項、第74條第1項第1款、第2項第5
款、第8款、第93條第1項第2款，刑法施行法第1條之1第1項，判
決如主文。　　　　　
本案經檢察官陳香君偵查起訴，檢察官高肇佑提起上訴，檢察官
李叔芬到庭執行職務。
中　　華　　民　　國　　110 　年　　5 　　月　　27　　日
                  刑事第九庭    審判長法　官  潘翠雪
                                      法　官  陳信旗
                                      法　官  俞秀美
以上正本證明與原本無異。
毀損及恐嚇部分不得上訴。
其餘部分如不服本判決，應於收受送達後20日內向本院提出上訴
書狀，其未敘述上訴之理由者並得於提起上訴後20日內向本院補
提理由書（均須按他造當事人之人數附繕本）「切勿逕送上級法
院」。惟檢察官如就殺人未遂部分提起上訴，須受刑事妥速審判
法第9條限制。
刑事妥速審判法第9條：
除前條情形外，第二審法院維持第一審所為無罪判決，提起上訴
之理由，以下列事項為限：
一、判決所適用之法令牴觸憲法。
二、判決違背司法院解釋。
三、判決違背判例。
刑事訴訟法第 377 條至第 379 條、第 393 條第 1 款之規定，
於前項案件之審理，不適用之。
                                      書記官  謝崴瀚
中　　華　　民　　國　　110 　年　　5 　　月　　27　　日

附錄：本案論罪科刑法條全文 
中華民國刑法第305條
以加害生命、身體、自由、名譽、財產之事恐嚇他人，致生危害
於安全者，處2年以下有期徒刑、拘役或9千元以下罰金。

中華民國刑法第354條
毀棄、損壞前二條以外之他人之物或致令不堪用，足以生損害於
公眾或他人者，處2年以下有期徒刑、拘役或1萬5千元以下罰金
。

槍砲彈藥刀械管制條例第8條
未經許可，製造、販賣或運輸制式或非制式鋼筆槍、瓦斯槍、麻
醉槍、獵槍、空氣槍或第4條第1項第1款所定其他可發射金屬或
子彈具有殺傷力之各式槍砲者，處無期徒刑或5年以上有期徒刑
，併科新臺幣1千萬元以下罰金。
未經許可，轉讓、出租或出借前項所列槍砲者，處5年以上有期
徒刑，併科新臺幣1千萬元以下罰金。
意圖供自己或他人犯罪之用，而犯前二項之罪者，處無期徒刑或
7年以上有期徒刑，併科新臺幣1千萬元以下罰金。
未經許可，持有、寄藏或意圖販賣而陳列第1項所列槍砲者，處3
年以上10年以下有期徒刑，併科新臺幣7百萬元以下罰金。
第1項至第3項之未遂犯罰之。
犯第1項、第2項或第4項有關空氣槍之罪，其情節輕微者，得減
輕其刑。